【裁判字號】    90,台上,1784
【裁判日期】    900323
【裁判案由】    違反毒品危害防制條例
【裁判全文】
最高法院刑事判決                                九十年度台上字第一七八四號
    上  訴  人  甲○○
右上訴人因違反毒品危害防制條例案件，不服台灣高等法院台南分院中華民國八十九
年十二月二十一日第二審判決（八十九年度上訴字第一四三九號，起訴案號：台灣嘉
義地方法院檢察署八十八年度偵字第五五○一號），提起上訴，本院判決如左：
    主  文
上訴駁回。
    理  由
按刑事訴訟法第三百七十七條規定，上訴於第三審法院，非以判決違背法令為理由，
不得為之。是提起第三審上訴，應以原判決違背法令為理由，係屬法定要件。如果上
訴理由狀並未依據卷內訴訟資料，具體指摘原判決不適用何種法則或如何適用不當，
或所指摘原判決違法情事，顯與法律規定得為第三審上訴理由之違法情形，不相適合
時，均應認其上訴為違背法律上之程式，予以駁回。本件原判決認定上訴人甲○○有
其事實欄所載意圖營利，夥同真實姓名年籍不詳綽號「阿嘉」之成年男子，連續三次
販賣第二級毒品安非他命予蔡政雄施用之犯行，已詳述其所憑之證據及認定之理由。
對於上訴人所為係基於幫蔡政雄向綽號「阿嘉」者購買安非他命，未從中得利，「阿
嘉」有時自願贈伊一點安非他命，並非伊與「阿嘉」共同販賣安非他命之代價等語之
辯解，認係卸責之詞，不足採信，已依調查所得之卷證資料，於理由內加以指駁。因
將第一審判決撤銷，改判仍論處上訴人共同連續販賣第二級毒品罪刑（處有期徒刑八
年）。上訴意旨略謂：上訴人在檢察官偵查中及第一審調查時所供「阿嘉」有時會給
伊一點安非他命吸用，係指「阿嘉」自願性贈與而言，非謂每次代售安非他命，即可
經常性獲得安非他命，原判決執此即認上訴人係意圖營利而販賣，採證自有不當；基
於友誼，確保不致毒源斷缺，而免費代友人「調借」毒品之事實，屢見不鮮，原判決
認上訴人有圖利之意思，顯然違背論理法則；證人蔡政雄於警局詢問時，供稱購買安
非他命在撞球場外等候上訴人之時間為半小時至半天之久，足資證明上訴人確係代蔡
政雄向他人「調貨」，上訴人曾請求原審傳喚蔡政雄到庭說明，原審未加調查，又未
以裁定駁回或於原判決理由欄內說明不予傳訊之理由，亦屬違法云云。惟查原判決於
理由欄一－(一)內，援引上訴人於檢察官偵查中及第一審調查時所為「阿嘉」有時會給
伊一點安非他命吸用之供述，意在說明證人蔡政雄所供先後三次皆係向上訴人購買安
非他命等情，確與事實相符；足徵綽號「阿嘉」者透過上訴人出售安非他命予蔡政雄
施用，上訴人則可取得免費施用安非他命之利益，從形式上觀察，顯無上訴意旨所謂
採證不當之違法情事。又本院為法律審，應以第二審判決所確認之事實為基礎，據以
判斷原判決是否違背法令。而事實審本於職權之行使對證據取捨及其價值所為之判斷
，固不得違背經驗法則與論理法則，然所謂論理法則，指理則上當然所具有之合理性
而與事理無任何違背之原則，乃客觀上存在之法則，非當事人主觀之推測。蔡政雄一
再供證每次均固定以新台幣（下同）一千元向上訴人購買一小包安非他命，上訴人亦
始終供認每次皆向蔡政雄收取一千元，再向綽號「阿嘉」者拿取安非他命交付蔡政雄
，原判決乃據以認定上訴人有其事實欄所載之共同連續三次販賣安非他命予蔡政雄之
犯行，並非認定如上訴意旨所謂代蔡政雄「調借」毒品安非他命之事實，自不容上訴
意旨任憑個人主觀意見，漫事指為違背論理法則。再證人在偵查中或審判中，已經合
法訊問，其陳述明確別無訊問之必要者，不得再行傳喚，為刑事訴訟法第一百九十六
條所明定。證人蔡政雄於警局詢問及第一審調查時，就先後三次，每次固定以一千元
向上訴人購買安非他命之詳情，業已供證明確，且依其所供，每次交易之對象，皆僅
上訴人一人，並未碰見上訴人所稱綽號「阿嘉」者，足徵縱依上訴人之聲請再行傳喚
蔡政雄到庭調查，仍不足為有利於上訴人之供述，原審未為此部分無益之調查，顯無
違背法令之可言。至原判決雖漏未說明毋庸再行傳喚蔡政雄到庭調查之理由，但此單
純訴訟程序上之瑕疵，對判決本旨顯不生任何影響，依刑事訴訟法第三百八十條之規
定，仍不得執為適法之第三審上訴理由。依上開說明，本件上訴意旨，殊難認已具備
首揭得上訴第三審之法定形式要件，為違背法律上之程式，應予駁回。
據上論結，應依刑事訴訟法第三百九十五條前段，判決如主文。
中      華      民      國     九十     年      三      月    二十三    日
                              最高法院刑事第一庭
                                  審判長法官  施  文  仁
                                        法官  張  淳  淙
                                        法官  林  永  茂
                                        法官  蕭  仰  歸
                                        法官  張  清  埤
      右正本證明與原本無異
                                              書  記  官
中      華      民      國     九十     年      三      月    二十八    日


司法院資訊處製作；財團法人民間司法改革基金會備份。
